【裁判字號】    99,訴,242
【裁判日期】    990409
【裁判案由】    清償信用卡消費款
【裁判全文】
臺灣士林地方法院民事判決               99年度訴字第242號
原      告  台北富邦商業銀行股份有限公司
法定代理人  丙○○
訴訟代理人  乙○○
被      告  甲○○
上列當事人間清償信用卡消費款事件，本院於民國99年4 月7 日
言詞辯論終結，判決如下：
    主  文
被告應給付原告新臺幣伍拾陸萬伍仟壹佰陸拾柒元，及其中新臺
幣伍拾肆萬柒仟壹佰零貳元自民國九十八年十一月十五日起至清
償日止，按週年利率百分之二十計算之利息；暨自民國九十八年
十一月十五日起，逾期第一個月給付違約金新臺幣壹佰元，逾期
第二個月給付違約金新臺幣佰元。
原告其餘之訴駁回。
訴訟費用新臺幣陸仟壹佰柒拾元由被告負擔。
    事實及理由
一、原告起訴主張：被告於民國95年3 月20日與原告簽訂信用卡
    使用契約，依約被告得於各特約商店記帳消費，並應於當期
    繳款截止日前向原告清償全部消費款，或以循環信用方式繳
    付最低應繳金額，逾期清償者，除喪失期限利益外，應另行
    給付原告按年息20% 計算之利息（惟原告得視被告之信用狀
    況與金融往來情形訂定信用卡差別利率及期間，並逕以帳單
    通知調整被告適用之利率，若被告於差別利率期間違反信用
    卡使用契約者，原告得逕行調整被告適用之利率為週年利率
    20% ），另按前述利息加計10% 之違約金，嗣因信用卡約定
    條款異動，自95年2 月起則改為自結帳日翌日起計收以3 個
    月為上限之違約金。詎被告自97年11月24日起至98年11月14
    日止，於特約商店消費簽帳，截至98年11月14日止，尚有新
    臺幣（以下同）56萬5,167 元之消費帳款、費用及利息未付
    ，其中54萬7,102 元為本金。爰依信用卡使用契約，聲明請
    求判決：被告應給付原告56萬5,167 元，及其中54萬7,102
    元自98年11月15日起至清償日止，按週年利率20% 計算之利
    息，及自98年11月15日起，按每月4,000 元計收2 個月之違
    約金等語。
二、被告則辯稱：原告主張之消費金額無誤，利息及違約金之計
    算方式亦係兩造所約定者，但利息太高了。被告年紀已逾70
    歲，沒有工作收入，亦無退休金，沒有能力清償等語。並聲
    明請求判決：原告之訴駁回。
三、原告主張之事實，業據其提出信用卡申請書、恢復信用卡申
    請書、信用卡約定條款、信用卡客戶滯納消費款明細資料、
    信用卡歷史交易明細查詢等影本各1 件為證，被告復不爭執
    原告主張及所提證據之真正，自堪信原告之主張為真實，是
    則原告本於兩造信用卡契約之約定，請求被告給付信用卡消
    費款、利息及違約金等，原非無據。被告雖辯稱利息太高云
    云，惟兩造約定之利率既未逾民法第205 條所規定週年利率
    20% 之上限，其利息之請求自有理由，亦無從予以酌減。至
    被告抗辯無力還款乙情，縱認屬實，亦為其個人資力問題，
    尚不影響原告之請求權，亦無從執為減免債務之法律理由。
    惟按，當事人約定之違約金過高者，法院得減至相當之數額
    ，民法第252 條定有明文。本院斟酌原告代被告墊付信用卡
    消費帳款予特約商店後，雖因被告未能依約返還消費款而受
    有遲延受償之不利益，並因進行催收程序而支出相當之成本
    ，然衡諸原告業已向被告收取高達依週年利率20% 計算之遲
    延利息，並審酌現今社會經濟景氣程度，暨其他金融機構之
    利率水準、信用卡違約金之約定內容等情狀，認原告請求按
    每月4,000 元計收2 個月之違約金（共計8,000 元），尚屬
    過高，應酌減為如主文第1 項所示，即逾期第1 個月給付違
    約金100 元，逾期第2 個月給付違約金300 元，逾上開部分
    之違約金請求，則不能准許。
四、綜上，原告本於信用卡使用契約之約定，於請求被告給付原
    告56萬5,167 元，及其中54萬7,102 元自98年11月15日起至
    清償日止，按週年利率20% 計算之利息，及自98年11月15日
    起，逾期第1 個月給付違約金100 元，逾期第2 個月給付違
    約金300 元之範圍內，為有理由，應予准許；逾此部分之請
    求，則屬無據，應予駁回。
五、本件訴訟費用額確定為第1 審裁判費6,170 元，雖原告附帶
    請求被告給付違約金之訴經一部駁回，惟該駁回部分，依民
    事訴訟法第77條之2 第2 項規定，無庸併算訴訟標的價額，
    本院認訴訟費用仍應由被告全部負擔。
六、據上論結，本件原告之訴為一部有理由，一部無理由，依民
    事訴訟法第79條、第87條第1 項，判決如主文。
中    華    民    國    99    年    4     月    9     日
                  民事第二庭  法  官  王怡雯
以上正本證明與原本無異。
如對本判決上訴，應於判決送達後20日內向本院提出上訴狀。
中    華    民    國    99    年    4     月    13    日
                              書記官  桂大永

司法院資訊處製作；財團法人民間司法改革基金會備份。
